臺灣高等法院民事裁定　　　　　　 95年度重上更(一)字第221號
上　訴　人　安吾安有限公司
法定代理人　甲○○
訴訟代理人　黃世芳律師
　　　　　　呂文貴律師
上訴人安吾安有限公司與被上訴人善美得國際股份有限公司間因
損害賠償等事件，上訴人提起上訴，經最高法院發回更審，本院
裁定如下：
    主  文
上訴人應補繳第一、二審裁判費共新台幣2,131,283 元，茲限上
訴人於收受本裁定正本10日內繳納，逾期即駁回上訴。
    理  由
一、按訴訟標的之價額，由法院核定。核定訴訟標的之價額，以
    起訴時之交易價額為準；無交易價額者，以原告就訴訟標的
    所有之利益為準。以一訴主張數項標的者，其價額合併計算
    之。但所主張之數項標的互相競合或應為選擇者，其訴訟標
    的價額，應依其中價額最高者定之。因定期給付或定期收益
    涉訟，以權利存續期間之收入總數為準；期間未確定時，應
    推定其存續期間。但其期間超過十年者，以十年計算。非因
    財產權而起訴者，徵收裁判費新臺幣三千元。於非財產權上
    之訴，並為財產權上之請求者，其裁判費分別徵收之。民事
    訴訟法第77-1條第1、2項、第77-2條第1項、第77-10條、第
    77-14條，分別定有明文。
二、本件上訴人於原審起訴，請求確認兩造間多層次傳銷事業經
    銷商會員關係存在，併請求被上訴人應給付上訴人新台幣（
    以下同）1,674, 114 元及法定遲延利息（見原審卷第2頁起
    訴狀）；嗣上訴人於94年3月24日具狀，追加請求「自93年7
    月1日起至恢復原告經銷商會員權日止， 按月給付原告新台
    幣837,057元」（見原審卷第168頁辯論意旨狀），原審並命
    上訴人補繳裁判費49,698 元（見原審卷第218-219頁）；上
    訴人雖又於最後言詞辯論期日，變更第二項訴之聲明：請求
    「被告應給付告6,696,456元，及自追加訴狀繕本送達翌日
    即94年1月1日起至回復原告經銷商會員權止，按月給付原告
    837,057元」（見原審卷第223頁辯論筆錄），惟原審並未命
    上訴人補繳裁判費，於制作裁判書時，亦誤載上訴人之聲明
    為上訴人94 年3月24日辯論意旨狀所載之聲明（見原審民事
    判決書正本事實〈及理由〉二之(四)）。按除別有規定外，法
    院不得就當事人未聲明之事項為判決；又關於言詞辯論所定
    程式之遵守，專以筆錄證之，民事訴訟法第三百八十八條及
    第二百十九條定有明文。本件上訴人於原審民國94 年5月23
    日言詞辯論期日所為聲明，除引用94年3 月24日辯論意旨狀
    所載聲明，並聲明「第二項被告應給付原告6,696,456 元，
    及自追加訴狀繕本送達翌日即94年1月1日起至回復原告經銷
    商會員權止，按月給付原告837,057 元」，有言詞辯論筆錄
    在卷可憑（見原審卷第223 頁辯論筆錄），原審未依言詞辯
    論期日之聲明，命上訴人補正並記載於判決，自有未合。茲
    就上訴人於原審之聲明：(一)確認原告與被告間多層次傳銷事
    業經銷商會員權關係存在。(二)被告應給付原告6,696,456 元
    及自追加起訴狀繕本送達翌日起至清償日止，按年利率5 ％
    計算之利息。(三)自93年7月1日起至恢復原告經銷商會員權日
    止，按月給付原告新台幣837,057 元。其中(三)係定期收益涉
    訟，權利存續期間未確定，又無從推定其存續期間，應以十
    年（120月）計算之，即000000000元（837,057元×120＝10
    0,446,840元）。(二)＋(三)之金額為107,143,296元（6,696,45
    6＋100,446,840＝107,143,296 元）。又聲明(一)確認原告與
    被告間多層次傳銷事業經銷商會員權關係存在或不存在之訴
    ，係以財產上之權利為訴訟標的，為財產權之訴訟，其訴訟
    標的價額，應依原告如獲勝訴判決所得受之客觀上利益定之
    ，且為法院應依職權調查之事項。查聲明(一)原告如獲勝訴判
    決所得受之客觀上利應即為聲明(二)＋(三)項之金額。次查原告
    聲明(一)與聲明(二)＋(三)項係屬競合關係，應依其中價額最高者
    定之，即107,143,296 元。故本院核定原告第一審之訴訟標
    的價額為107,143,296元，應徵收第一審裁判費947,055元。
    上訴人除繳納第一審裁判費67,330 元（見原審卷第218頁）
    外，其餘879,725元（947,055－67,330＝879, 725元）未據
    上訴人繳納。
三、原審為上訴人敗訴判決，上訴人提起上訴，聲明求為：(一)確
    認上訴人與被上訴人間多層次傳銷事業經銷商會員權關係存
    在。(二)被上訴人應給付上訴人1,674,114 元及自起訴狀繕本
    送達翌日起至清償日止，按週年利率百分之五計算之利息。
    (三)自93年7月1日起至恢復上訴人經銷商會員權日止，按月給
    付上訴人837,057 元（見本院前審(一)卷第21頁），嗣上訴人
    於95年6月7日本院前審準備程序期日時就上訴聲明(二)減縮為
    被上訴人應給付上訴人1,659,940 元及自起訴狀繕本送達翌
    日起至清償日止，按週年利率百分之五計算之利息。(三)自93
    年7月1日起至恢復上訴人經銷商會員權日止，按月給付上訴
    人829, 970 元（見原審(二)卷第2頁背面筆錄），則聲明(三)以
    10年（120月）計算，為99,596,400元（829,970×120＝99,
    596,400 元）。參照前開二之說明，核其第二審訴訟標的金
    （價）額為101,256,340元（99,596,400＋1,659,940），應
    徵第二審裁判費1,352,553元，除已繳第二審100,995元外，
    其餘1,251,558元，未據上訴人繳納。
四、從而，上訴人應補繳裁判費共2,131,283元（879,725＋1,25
    1,558＝2,131,283元），茲限於收受本裁定正本10日內，如
    數逕向本法院補繳，特此裁定。
中　　華　　民　　國　　96　　年　　3 　　月　　27　　日
                    民事第八庭
                        審判長法　官  吳景源
　　　　　　　　　　　　  　　法　官  滕允潔
　　　　　　　　　　　　　  　法　官  連正義
正本係照原本作成。
如就訴訟標的之價額不服，應於收受送達後10日內向本院提出抗
告狀，並繳納抗告費新台幣一仟元。
中　　華　　民　　國　　96　　年　　4 　　月　　3 　　日
                              書記官  張永中
